【裁判字號】    91,訴,2574
【裁判日期】    920807
【裁判案由】    毒品危害防制條例
【裁判全文】
臺灣高雄地方法院刑事判決                        九十一年度訴字第二五七四號
    公  訴  人  臺灣高雄地方法院檢察署檢察官
    被      告  丙○○
    選任辯護人  洪士宏
右列被告因毒品危害防制條例等案件，經檢察官提起公訴（九十一年度偵字第一五九
九０號），本院判決如左：
    主  文
丙○○共同行使變造國民身分證，足以生損害於公眾及他人，處有期徒刑肆月，如易
科罰金，以佰元折算壹日。變造之謝軍儀國身分證（屏東縣政府於民國八十二年五
月十四日換發，編號Ｚ000000000號）上丙○○之照片壹張，沒收。
被訴意圖販賣而持有第一級毒品部分無罪。
    事  實
一、丙○○前因違反肅清煙毒條例等案，經法院分別判處三年二月及三年五月確定，
    於民國（下同）八十五年九月二十一日假釋出監。詎於假釋期間，因涉犯違反毒
    品危害防制條例案件，經法院裁定撤銷假釋並發佈通緝。丙○○嗣於不詳時、地
    拾得謝軍儀在八十九年九月初在不詳地點遺失之國民身分證後，為躲避警察查緝
    而掩飾其身分，竟意圖為自己不法之所有，將前開拾得之國民身分證侵占入己。
    嗣後並以新台幣（下同）一萬五千元之代價，於不詳時間在高雄市○○路某處，
    與不詳姓名、年籍、綽號「阿國」之成年男子基於共同變造及行使國民身分證之
    犯意聯絡，將自己之照片一張交給「阿國」，推由「阿國」將前開謝軍儀國民身
    分證換貼自己之照片而變造之。嗣於九十一年七月二十四日上午七時四十分許，
    在高雄市○○區○○街十二巷一號十五樓處遇警盤查，丙○○即以前開變造之謝
    軍儀國民身分證供警盤查而行使之，足以生損害於謝軍儀、內政部、屏東縣政府
    及戶政主管機關對國民身分證資料管理之正確性，經警發現前開丙○○所持有之
    國民身分證係變造之證件，始查獲上情，並扣得上開變造之國民身分證一枚。
二、案經高雄市政府警察局移送臺灣高雄地方法院檢察署檢察官偵查起訴。
    理  由
壹、有罪部分：
一、訊據被告丙○○於對於右揭事實於警訊（見九十一年七月二十四日警訊筆錄）、
    偵查（見偵查卷第七頁反面）及本院審理時（見本院九十一年十一月二十一日審
    判筆錄）坦承不諱，核與被害人謝軍儀於警訊時證述之情節相符（見九十一年九
    月十八日警訊筆錄，附於本院卷），復有謝軍儀國民身分證一枚扣案足資佐證，
    而該扣案之謝軍儀國民身分證，經送鑑定後，認「送驗之謝軍儀國民身分證，其
    紙張、油墨、印版等構成要素均與真品樣品相同，研判該身分證應係真品；惟經
    拆解護貝膠膜後發現，該人像照片處之膠膜內層有切割痕跡，綜合研判該證可能
    係換貼照片之變造品」，有法務部調查局九十二年六月三十日調科貳字第０九二
    ００二０五五七０號鑑定通知書一紙在本院卷足憑，足證該國民身分證係經變造
    無訛。本件事證明確，被告犯行應堪認定。
二、按國民身分證係關於品行、能力、服務等類似之證書，被告於拾獲謝軍儀之國民
    身分證後，提供自己照片一張供「阿國」換貼於謝軍儀之國民身分證並持以行使
    ，足以生損害於謝軍儀、內政部、屏東縣政府及戶政主管機關對於戶籍資料管理
    之正確性，核其所為，係犯刑法第三百三十七條侵占遺失物罪、同法第二百十二
    條、第二百十六條行使變造國民身分證罪。又不詳姓名、年籍、綽號「阿國」之
    成年男子就上開變造國民身分證後已預期被告復持以行使，且行使亦不違其本意
    ，是被告與不詳姓名、年籍、綽號「阿國」之成年男子就上開行使變造國民身分
    證犯行，有犯意聯絡及行為分擔，均為共同正犯。再被告變造國民身分證後復加
    以行使，偽造之低度行為應為行使之高度行為所吸收，不另論罪。又被告所犯侵
    占遺失物、行使變造國民身分證二罪間，有方法、目的之牽連關係，應從一重之
    行使變造國民身分證罪論處。爰審酌被告前有違反肅清煙毒條例等多項前科，素
    行不佳，有台灣高雄地方法院檢察署刑案資料查註紀錄表、台灣高等法院被告全
    國前案紀錄表各一份可按，於假釋期間仍未知戒慎，於拾獲他人國民身分證後不
    知做其他適法處理，竟為躲避警察查緝反與「阿國」共同變造及行使上開國民身
    分證，惡性非輕，惟查無被告另將該國民身分證作為其他犯罪用途，犯罪情節尚
    非輕微，並念其於犯後坦承犯行，態度尚稱良好等一切情狀，量處如主文所示之
    刑，並諭知易科罰金之折算標準。扣案之謝軍儀國民身分證一枚（不含被告之照
    片），經送鑑定後，認係變造品，已如前述，雖係供被告犯罪所用之物，惟為謝
    軍儀所有，本院自不得予以宣告沒收；至扣案謝軍儀國民身分證上被告之照片一
    張，係被告所有，且供犯罪所用之物，業經被告供述在卷（見九十一年七月二十
    四日警訊筆錄），爰依刑法第三十八條第一項第二款規定宣告沒收。
三、另扣案謝軍儀國民身分證之鋼印是否亦經偽造？即是否構成刑法第二百十八條第
    一項偽造公印文罪嫌？經送請鑑定結果，認「二、由於該證人像照片上『屏東縣
    政府』鋼印及兩側梅花小鋼印之壓痕均過淺，致歉難與檔存印模比對異同」，亦
    有法務部調查局上開鑑定通知書可查，即無從認定被告另共同涉犯刑法第二百十
    八條第一項偽造公印文罪，併此敘明。
貳、無罪部分：
一、公訴意旨略以：被告丙○○基於營利之意圖，於九十一年七月二十四日凌晨，在
    高雄市○○區○○路與曾子路口，以三十萬元之價格向一姓名、年籍不詳、綽號
    「阿龍」之成年男子購得第一級毒品海洛因八包（淨重一百四十八點六五公克）
    ，意圖販賣而持有之。嗣為警於九十一年七月二十四日上午七時四十分許，在高
    雄市○○區○○街十二巷一號十五樓處查獲上情，並扣得海洛因八包（淨重一百
    四十八點六五公克）、電子磅秤一台、夾鏈袋四包、摻和海洛因用粉末二包、變
    造之郭文淵汽車駕照及健保卡各一張、變造謝軍儀國民身分證一張、自製海洛因
    壓縮成塊器具三組等物，因認被告涉有違反毒品危害防制條例第五條第一項之意
    圖販賣而持有第一級毒品罪嫌等語。
二、按犯罪事實應依證據認定之，無證據不得推定其犯罪事實；不能證明被告犯罪者
    ，應諭知無罪之判決，刑事訴訟法第一百五十四條、第三百零一條第一項分別定
    有明文。而刑事訴訟法上所謂認定犯罪事實之證據，係指足以認定被告確有犯罪
    行為之積極證據而言，如未能發現相當證據或證據不足以證明，自不能以推測或
    擬制之方法，以為裁判基礎，此有最高法院二十九年上字第三一○五號判例及四
    十年台上字第八十六號判例可供參照；又認定犯罪事實，所憑之證據，雖不以直
    接證據為限，間接證據亦包括在內，然無論直接或間接證據，其為訴訟上之證明
    ，須於通常一般之人均不致於有所懷疑，而得確信其為真實之程度者，始得據之
    為有罪之認定，倘其證明尚未達到此一程度，而有合理性懷疑之存在時，即無從
    為有罪之認定，此亦有最高法院七十六年台上字第四九八六號判例可資參照。
三、本件公訴人之所以認定被告涉犯毒品危害防制條例第五條第一項意圖販賣而持有
    第一級毒品罪嫌，無非係以被告為警查獲時扣得之第一級毒品海洛因八包，淨重
    達一百四十八點六五公克，數量非少；且為警同時查扣得電子磅秤、夾鏈袋、自
    製海洛因壓縮成塊器具、摻和海洛因用粉末等物品，均屬販賣毒品所需之物，足
    認其意圖販賣而持有海洛因之犯意極屬明顯為其論據之基礎。訊據被告固坦承於
    右開時、地持有第一級毒品海洛因等犯行，惟矢口否認有販賣之意圖，辯稱：被
    查獲的海洛因是我自己買來施用的，因為我剛簽中六合彩，所以一次買較多量，
    價錢也較便宜，而秤是怕別人不實在，買來秤秤看；我的毒癮很重，我每天都要
    吸食一錢多的海洛因，被查獲的地點是我朋友家，我只跟我女朋友郭素秋去，其
    他人我不認識；另被查扣的海洛因壓縮成塊器具不是我的，是綽號「白豬」的，
    我在警訊時是因為扣案之物品太多，一時不小心才在扣案該海洛因壓縮成塊器具
    欄下簽名等語。經查，(1)證人乙○○於警訊時證述：「海洛因毛重壹佰伍拾伍點
    公克、安非他命毛重壹點公克、電子磅秤壹台、殘留海洛因粉末夾鏈袋拾
    玖個、夾鏈袋四包、摻和毒品海洛因用粉末貳包、毛重分別為拾點陸公克及柒
    拾陸公克等物品，是丙○○所有；新台幣捌拾捌萬肆仟伍佰元是我中六合彩的錢
    ，不是販毒所得之贓款，查扣的行動電話有二支是我的；．．．自製海洛因壓縮
成塊器具組，行動電話等物品，我就不知道了」（見九十一年七月二十四日警
    訊筆錄）；再於本院審理時到庭證述：「（問：九十一年七月二十四日當日被查
    獲之情形？當時查扣毒品等物是否知道是何人？）扣案之海洛因、安非他命、夾
    鏈袋、電子磅秤、摻海洛因用粉末等物品都是被告的，查扣的新台幣捌拾捌萬多
    元是我中六合彩的，我在簽注時被告說他要與我合資出三分，後來中了四星九十
    幾萬元，我就拿了三十萬元給他，我自己剩六十幾萬元，加上我原本有二十幾萬
    元，是我之前玩天九牌之賭本，共有八十幾萬元。被告是七月二十三日晚上剛買
    海洛因，七月二十四日早上就被查獲。海洛因壓縮成塊器具是綽號『白豬』的，
    七月二十三日晚上他有去甲○○家聊天到凌晨二、三點，當時我有在那裡，白豬
    要離開的時候有說他車上有放海洛因壓縮成塊器具。怕開車回去會遇到臨檢，就
    要求暫放甲○○家，甲○○也答應。我自己也有吸毒，但沒有向被告買毒品，我
    吸的很小。」等語（見本院九十一年十二月四日訊問筆錄）；而證人甲○○亦於
    警訊時證述：「自製海洛因壓縮成塊器具（規格大、中、小各一組）是一不知名
    綽號「白豬」之男子所有；現金八十八萬四千五百元，是乙○○所有；偽（變）
    造陳泳宏汽車駕照一張是我所有，其餘物品是丙○○所有。」、「該自製海洛因
    壓縮成塊器具，我是看到該不知名綽號「白豬」之男子拿至該處；現金八十八萬
    四千五百元，是乙○○所簽中六合彩之彩金；其餘物品我是曾看到丙○○拿過。
    」等語（見九十一年七月二十四日警訊筆錄），與被告之供述互核均相符。(2)再
    證人呂文賢、吳沅彬、郭素秋、盧福耀亦均證稱在為警查獲之現場均無見到有人
    在買賣毒品等語（均見九十一年七月二十四日警訊筆錄）；(3)又扣案之白色粉末
    八包，經送鑑定結果為海洛因，合計淨重一百四十八點六五公克，純度百分之四
    十九點八０，純質淨重七十四點０三公克，有法務部調查局調科壹字第二二００
    一三八八一號鑑定通知書一紙在卷可憑（見偵查卷第十二頁），而被告自承有極
    深之毒癮（見九十一年十一月十六日審判筆錄），且被告為警查獲時所採尿液，
    經送請驗尿結果，呈甲基安非他命及嗎啡陽性有毒品反應，亦有高雄市政府衛生
    局煙毒尿液檢驗成績書一紙在本院卷可憑，並被告前已因二次施用煙毒而違反肅
    清煙毒條例，經法院分別判處三年二月及三年五月確定，於八十五年九月二十一
    日假釋出監，嗣於假釋期間因涉犯違反毒品危害防制條例案件，經法院裁定撤銷
    假釋並發佈通緝，亦有台灣高雄地方法院檢察署刑案資料查註紀錄表、台灣高等
    法院被告全國前案紀錄表各一份在卷可稽，足見被告所稱其毒癮甚深，應屬合理
    可信。故以前開海洛因之純質淨重之重量及被告突獲得鉅額六合彩賭金，一次購
    買大量海洛因以為自用，亦非無此可能。是僅憑被告在為警查獲現場持有大量海
    洛因及夾鏈袋、電子磅秤、摻海洛因用粉末等物品，即認被告意圖販賣而持有海
    洛因，殊顯率斷。(4)至扣案之變造郭文淵駕照及健保卡、謝軍儀國民身分證等均
    不足以證明與被告意圖販賣而持有海洛因犯行有何關連。基此，被告前開所辯，
    尚足採信；此外，復查無其他證據足資證明被告有何意圖販賣而持有海洛因之犯
    行，核之上開說明，本件無論直接或間接證據，其為訴訟上之證明，尚未達致通
    常一般之人均不致於有所懷疑，而得確信其為真實之程度，並有合理性懷疑之存
    在，即無從為有罪之認定，自應諭知被告無罪之判決。另扣案之白色粉末八包，
    經送鑑定結果為海洛因，合計淨重一百四十八點六五公克，純度百分之四十九點
    八０，純質淨重七十四點０三公克，已如前述；另白色粉末一包，經送驗結果為
    安非他命，驗前毛重一點四公克、驗後毛重一點三公克；電子磅秤一台，殘留白
    色粉末夾鏈袋三十九個，經送驗後均呈海洛因陽性反應；夾鏈袋四包、摻和海洛
    因用粉末二包，經送驗後並無呈海洛因或其他毒品陽性反應，有高雄醫學大學附
    設中和紀念醫院檢驗報告五紙在本院卷可稽；自製海洛因壓縮成塊器具三組，則
    非被告所有；公訴意旨爰請求宣告沒收上開物品云云，經查，沒收為從刑，應附
    屬於本刑，因本案為被告無罪之宣判，故上開物品如須沒收應由檢察官另為聲請
    ，附此敘明。
據上論斷，依刑事訴訟法第二百九十九條第一項前段、第三百零一條第一項、刑法第
二十八條、第二百十二條、第二百十六條、第三百三十七條、第五十五條、第四十一
條第一項、第三十八條第一項第二款、罰金罰鍰提高標準條例第一條前段、第二條，
判決如主文。
中      華      民      國    九十二    年      八      月      七      日
                                臺灣高雄地方法院刑事第一庭
                                  法  官  官  信  成
右正本證明與原本無異。
如不服本判決，應於判決送達後十日內，向本院提出上訴狀。
                                  書記官  林  明  忠
中    華    民    國      九十二      年      八      月      七      日
附錄刑法論罪科刑法條：
刑法第二百十二條：
偽造、變造護照、旅券、免許證、特許證及關於品行、能力、服務或其他相類之證書
、介紹書，足以生損害於公眾或他人者，處一年以下有期徒刑，拘役或三百元以下罰
金。
刑法第二百十六條：
行使第二百十條至第二百十五條之文書者，依偽造、變造文書或登載不實事項或使登
載不實事項之規定處斷。
刑法第三百三十七條：
意圖為自己或第三人不法之所有，而侵占遺失物、漂流物或其他離本人所持有之物者
，處五百元以下罰金。


司法院資訊處製作；財團法人民間司法改革基金會備份。
